【裁判字號】    94,訴,767
【裁判日期】    950608
【裁判案由】    毒品危害防制條例
【裁判全文】
臺灣基隆地方法院刑事判決               94年度訴字第767號
公  訴  人  臺灣基隆地方法院檢察署檢察官
被      告  子○○
                    （另案在臺灣臺北看守所受刑中）
            戊○○
共      同
選任辯護人  林宇文律師
上列被告因毒品危害防制條例案件，經檢察官提起公訴（94年度
偵字第1711號），本院判決如下：
    主  文
子○○轉讓第一級毒品，累犯，處有期徒刑壹年陸月。扣案之第
一級毒品海洛因貳包（合計淨重零點陸壹公克，不含外包裝）、
摻有海洛因之香菸貳支均沒收銷燬之。
戊○○轉讓第一級毒品，處有期徒刑壹年貳月。扣案之第一級毒
品海洛因貳包（合計淨重零點陸壹公克，不含外包裝）均沒收銷
燬之。
    事  實
一、子○○於民國90年間曾因施用第一級毒品及第二級毒品案件
    ，經臺灣板橋地方法院各判處有期徒刑10月、3月，並定應
    執行有期徒刑11月確定，於91年12月16日執行完畢。詎其猶
    不知悔改，於93年5月13日因涉嫌偽造文書案件遭本院裁定
    羈押於臺灣基隆看守所（下稱基隆看守所），並於93年5月
    17日轉入基隆看守所北舍三房，而其妻戊○○竟於會客時，
    基於轉讓第一級毒品海洛因之犯意，藉前往基隆看守所會客
    、送入物品（即會客菜）與子○○之機會，先在不詳處所將
    毒品海洛因置入吸管內並燒黏前後二端夾藏在肉品內（共夾
    藏5支約2公分之吸管），再於93年5月18日或19日，以會客
    菜名義將上述毒品送進基隆看守所供子○○施用。子○○取
    得上述毒品海洛因後，除將海洛因捲入香菸內供己施用外，
    另基於轉讓第一級毒品海洛因之犯意，將摻有海洛因之香菸
    ，無償提供與因案同在基隆看守所北舍三房羈押之室友丙○○施用。嗣於93年6月1日原任基隆看守所戒護科科長辛○○
    （已調職）接獲訊息，研判有毒品送入基隆看守所北舍三房
    內，而對北舍三房人員共13人進行採尿鑑驗，並指派管理員
    檢查該舍房，分別在棉被夾層內查獲第一級毒品海洛因2 包
    （淨重0、61公克）、在廁所隔間上之黃色毛巾內查獲2支含
    有海洛因成分之香菸、2 片鋁箔紙及其上殘留第一級毒品海
    洛因之吸管1 支，且尿液送驗結果，子○○之尿液呈安非他
    命、甲基安非他命及嗎啡陽性反應，丙○○之尿液呈嗎啡陽
    性反應（子○○、丙○○涉犯施用毒品部分，業經本院分別
    判處有期徒刑1年、8月確定），而悉上情。
二、案經臺灣基隆看守所函請臺灣基隆地方法院檢察署檢察官偵
    查起訴。
    理  由
壹、證據能力方面：
一、按被告以外之人於審判外之言詞或書面陳述，除法律有規定
    者外，不得作為證據，刑事訴訟法第159條第1項定有明文。
    所謂「法律有規定者」，係指同法第159條之1至159條之5及
    第206 條等規定。而被告以外之人於偵查中向檢察官所為之
    陳述，除顯有不可信之情況者外，得為證據，同法第159 條
    之1第2項復有明定。所謂「不可信之情況」，法院應審酌被
    告以外之人於陳述時之外在環境及情況，例如：陳述時之心
    理狀況、有無受到外力干擾等，以為判斷之依據，故係決定
    陳述有無證據能力，而非決定陳述內容之證明力（法院辦理
    刑事訴訟案件應行注意事項第89點參照）。又被告以外之人
    於審判外之陳述，雖不符159條之1至159條之4之規定，而經
    當事人於審判程序同意作為證據，法院審酌該言詞陳述或書
    面陳述作成時之情況，認為適當者，亦得為證據；當事人、
    代理人或辯護人於法院調查證據時，知有第159條第1項不得
    為證據之情形，而未於言詞辯論終結前聲明異議者，視為有
    前項之同意，同法第159條之5亦有明定。經查：
  (一)關於證人乙○○、丙○○於基隆看守所政風室訪談之證述：
    查證人乙○○、丙○○於基隆看守所政風室訪談時所為之證
    述，乃被告以外之人於審判外之陳述，且被告2 人之選任辯
    護人於本院準備程序時不同意作為證據，經核亦無同法第15
    9條之1至159條之4例外得為證據之情形，自不得作為本案之
    證據。
  (二)關於證人乙○○、丙○○、巫廷風、丁○○於偵查時之證述
    ：
    查證人乙○○、丙○○、巫廷風、丁○○於偵查時之證述，
    固屬被告以外之人於審判外之陳述，惟此等證人於偵查時所
    為之證述，均經檢察官告以具結之意義及偽證之處罰後，朗
    讀結文及簽名具結，且筆錄內容亦經其等核閱無訛後簽名，
    有各該偵訊筆錄及證人結文在卷可參，顯見其等之陳述係出
    於自由意志，並未受到外力干擾，具有任意性及可信性，依
    刑事訴訟法第159條之1第2 項規定，自有證據能力。惟上述
    證人之證言若係轉述他人於審判外之陳述者，因屬非親自聞
    見或經歷之傳聞證據，則此部分轉述之證言應無證據能力（
    此部分證據能力之說明詳如後述）。
  (三)除上述供述證據外，本案下列所引各項被告以外之人於審判
    外之言詞及書面陳述，被告2 人及辯護人於本院準備程序時
    均不爭執證據能力，且嗣於審判期日調查證據時，亦未就該
    等證據之證據能力聲明異議，本院審酌該等言詞或書面陳述
    作成之情況，並無不適當之情形，依刑事訴訟法第159條之5
    之規定，自得作為本案之證據。
貳、實體方面：
一、本案起訴之犯罪事實原略以：被告子○○與其妻即被告戊○○共同基於運輸海洛因及甲基安非他命之概括犯意，由戊○○利用前往基隆看守所會客、送入物品與子○○之機會，連
    續將毒品夾藏於會客菜，送進基隆看守所內，再由子○○取
    出施用，因認被告2人共同涉犯毒品危害防制條例第4條第1
    項、第2 款之運輸第一級毒品及第二級毒品罪嫌。惟蒞庭檢
    察官於本院94年12月15日審理程序時，當庭更正本案起訴事
    實為「被告戊○○基於轉讓第一級毒品海洛因及第二級毒品
    安非他命之概括犯意，連續以夾藏在會客菜內之方式，轉讓
    海洛因、安非他命與子○○施用」，並更正被告戊○○之起
    訴法條為毒品危害防制條例第8條第1項、第2 項之轉讓第一
    級毒品及第二級毒品罪，且刪除起訴書所載被告子○○共同
    運輸第一級毒品海洛因及第二級毒品安非他命之犯罪事實及
    起訴法條。核其更正內容（被告戊○○部分），既未變動本
    案業經起訴之基本社會事實，復非法所不許，本諸檢察一體
    之原則，本院自當以蒞庭檢察官當庭更正者，為本案之起訴
    事實。惟就刪除被告子○○之運輸第一級毒品海洛因及第二
    級毒品安非他命部分，公訴人除以言詞刪除外，並未以書面
    撤回此部分之起訴，故就此部分不生撤回之效力（參見刑事
    訴訟法第269條第2項），本院仍應予以審理，合先敘明。
二、被告子○○部分：
  (一)訊據被告子○○矢口否認有何轉讓第一級毒品之犯行，辯稱
    ：海洛因係放在舍房置物櫃上供大家施用，並非其所有，其
    只有從置物櫃上拿取毒品供己施用，並未轉讓毒品給他人施
    用云云。經查：
  1.被告子○○於93年5月31日上午曾拿香菸供丙○○施用，該
    香菸之味道與一般香菸味道不同，抽完之感覺與注射海洛因
    之感覺類似等情，業據證人即與被告子○○同舍房之丙○○
    於本院審理時證述甚詳（見本院94年12月15日審判筆錄），
    且證人丙○○當庭與被告子○○對質時亦稱：其講的都實在
    ，其只是講被告子○○有拿香菸給他抽，抽之後味道怪怪的
    等語（見同上日審判筆錄），參以證人丙○○與被告子○○
    間並無仇怨，復據被告子○○供述在卷（見95年5月23 日審
    判筆錄），顯見證人丙○○並無誣陷被告子○○之動機，亦
    無甘冒偽證之風險誣指被告子○○之必要，其證詞自具可信
    性。再佐以被告子○○之妻即同案被告戊○○確曾於93年5
    月18日或19日間將第一級毒品海洛因以會客菜方式夾帶轉讓
    與被告子○○等情（此部分認定詳如後述），益見證人丙○○證述係被告子○○交付抽完後與注射海洛因感覺類似之香
    菸供其施用乙節非虛。又證人丙○○於93年6月1日所採集之
    尿液檢體，經基隆看守所送請省立基隆醫院及臺灣檢驗科技
    股份有限公司檢驗結果，均呈嗎啡陽性反應，有該醫院尿液
    檢驗單及該公司93年6月29日CH/2004/60413號濫用藥物尿液
    檢驗報告各1紙在卷可稽（見172號偵查卷第32頁、第135頁
    ），可見證人丙○○所證述被告子○○前揭供其吸食之香菸
    係摻有海洛因之香菸無訛。再被告子○○提供上述香菸給丙○○施用並未收取任何代價，復據證人丙○○於偵查時證述
    甚明（見172號偵查卷第107頁），是被告子○○係無償轉讓
    第一級毒品海洛因供證人丙○○施用，應堪認定。
  2.被告子○○雖辯稱海洛因係放在舍房置物櫃上供大家施用，
    其並未轉讓毒品給他人使用云云。惟查，證人丙○○於本院
    審理時已證述：其未看過毒品放在置物架上或聽同舍房人說
    置物架上有毒品等語（見94年12月15日審判筆錄），且本件
    扣案之2 包海洛因係在北舍三房之棉被夾層內查獲，摻有毒
    品之香菸則在廁所隔間牆上黃色毛巾覆蓋處查獲，亦據證人
    癸○○於本院審理時證述明確（見95年4月18日審判筆錄）
    ，倘如被告子○○所辯海洛因係放在舍房置物櫃上供全舍房
    內人員施用，何以未在置物櫃上查獲任何毒品？由此足見被
    告上開所辯，顯與事實不符，不足採信。
  3.此外，復有第一級毒品海洛因2包、摻有海洛因毒品之香菸2
    支（扣案之白色粉末2包及送驗香菸2支，經法務部調查局鑑
    定結果，均含第一級毒品海洛因成分，白粉合計淨重0.61公
    克，香菸合計菸重1.7公克，有該局93年7月21日調科壹字第
    320002176號鑑定通知書附於127號偵查卷第154頁卷可按）
    扣案可資佐證。事證明確，被告子○○轉讓第一級毒品之犯
    行堪以認定，應依法論科。
  (二)被告子○○無償提供第一級毒品海洛因給他人施用，核其所
    為，係犯毒品危害防制條例第8條第1項之轉讓第一級毒品罪
    。其持有第一級毒品海洛因係供轉讓用，持有之低度行為為
    轉讓之高度行為所吸收，不另論罪。又其曾因施用第一級毒
    品及第二級毒品案件，經臺灣板橋地方法院各判處有期徒刑
    10 月、3月，並定應執行有期徒刑11月確定，於91年12月16
    日執行完畢，有臺灣高等法院被告前案紀錄表1 份在卷可稽
    ，其受有期徒刑之執行完畢後，5 年內再犯本件有期徒刑以
    上之罪，為累犯，應依法加重其刑。爰審酌被告子○○明知
    海洛因戕害他人身體之毒品，且己身亦受毒癮之苦，除在看
    守所內肆無忌憚地施用毒品外，更轉讓毒品海洛因與同舍房
    之室友使用，所為助長毒品之氾濫，更進而戕害他人之身體
    ，且使看守所戒斷毒癮之功能完全喪失，其惡性甚重，並審
    酌其轉讓之次數僅有1 次、轉讓數量非鉅，及其犯後否認犯
    行之態度等一切情狀，量處如主文第一項所示之刑，以示懲
    儆。
  (三)扣案之第一級毒品海洛因2包（合計淨重0.61公克，不含包
    裝袋）、摻有海洛因毒品之香菸2支（合計菸重1.7公克，香
    菸本身與海洛因無法析離），為本案查獲之毒品，不論屬犯
    人與否，均應依刑事訴訟法第18條第1 項前段規定宣告沒收
    銷燬之。用以裝置上述海洛因之包裝袋貳只，並非被告子○○轉讓毒品所用之物，且無證據證明為被告子○○所有；另
    扣得之2片鋁箔紙及其上殘留第一級毒品海洛因之吸管1支，
    無從證明與被告子○○轉讓第一級毒品有關，且業經臺灣基
    隆地方法院檢察署檢察官處分銷燬，有93年11月25日基檢清
    丙字第21657 號臺灣基隆地方法院檢察署檢察官扣押（沒收
    ）物品處分命令1 紙（見172號偵查卷第245頁）在卷可稽，
    爰均不予宣告沒收。至另扣得之15支香菸，經法務部調查局
    鑑驗結果，並未發現法定毒品成分，有該局該局93年7月21
    日調科壹字第320002176號鑑定通知書在卷可按（見127號偵
    查卷第154頁），故此查扣物品核與本案轉讓第一級毒品無
    涉，自無庸宣告沒收。
  (四)不另為無罪之諭知
  1.公訴意旨另以：被告子○○與其妻戊○○共同基於運輸海洛
    因及甲基安非他命之概括犯意，先由戊○○共同基於運輸海
    洛因及甲基安非他命之概括犯意（戊○○部分業經蒞庭檢察
    官更正為轉讓海洛因及甲基安非他命之概括犯意），先由戊○○於不詳時間、地點購入海洛因及甲基安非他命後，再利
    用戊○○前往基隆看守所會客、送入物品（即會客菜）與子
    ○○之機會，於93年5月19日、5月27日及5月31日以吸管放
    入毒品再夾藏在小腸、小卷及雞肉等會客菜內，送進基隆看
    守所內，再由子○○取出施用；被告子○○並基於轉讓毒品
    之犯意，將海洛因摻入香菸內，無償提供與乙○○施用。因
    認被告子○○此部分涉犯毒品危害防制條例第4條第1項、第
    2項之運輸第一級毒品及第二級毒品罪嫌及同條例第8條第1
    項之轉讓第一級毒品罪。
  2.按犯罪事實應依證據認定之，無證據不得認定犯罪事實，刑
    事訴訟法第154條第2項定有明文。次按毒品危害防制條例所
    稱之運輸，係指單純運輸並無他項目的者而言，若以販賣目
    的而從事於搬運之行為，仍成立意圖販賣而持有（或販賣）
    之罪（最高法院24年上字第1673 號判例、24年7月總會決議
    事項38參照）；又所謂「運輸」毒品，係指轉運輸送毒品，
    亦即由一地轉運輸送另一地，係指單純運輸並無他項目的而
    言。故單純為轉讓之目的所為之搬運毒品行為，自僅成立轉
    讓罪，而不應以運輸毒品論罪（最高法院92年度臺上字第
    1288號、92年度臺上字第1184號意旨參照）。經查：
  (1)被訴運輸第一級毒品及第二級毒品部分：
    查本件依起訴書所載，同案被告戊○○以會客菜方式夾帶海
    洛因及甲基安非他命進入基隆看守所之目的在於轉讓與被告
    子○○施用，並非單純運輸毒品而無他項目的，依前揭說明
    ，同案被告戊○○所為者係「轉讓毒品」，而非「運輸毒品
    」，而被告子○○係同案被告戊○○轉讓毒品之受讓者，非
    轉讓毒品之人，自無從與同案被告戊○○共同涉犯毒品危害
    防制條例第4條第1項、第2項之運輸第一級毒品及第二級毒
    品罪或同條例第8條第1項、第2項之轉讓第一級毒品及第二
    級毒品罪。此外，復查無其他積極證據證明被告子○○涉有
    起訴書所載此部分運輸或轉讓第一級毒品、第二級毒品之犯
    行，本應為無罪之諭知，惟公訴人認此部分與前揭論罪科刑
    之轉讓第一級毒品罪間，有方法結果之牽連關係，屬裁判上
    一罪，本院就此部分自無庸另為無罪之諭知。
  (2)被訴轉讓海洛因與乙○○部分：
    訊據被告子○○矢口否認有轉讓第一級毒品與乙○○，而證
    人乙○○於偵查時雖證稱：被告子○○於93年6月1日將毒品
    放在香菸內拿給其吸食等語（見172號偵查卷第104頁），惟
    其嗣於本院審理時已否認上情（見本院95年3月28日審判筆
    錄），且基隆看守所於查獲北舍三房內有疑似毒品後，於93
    年6月1日對乙○○採集之尿液檢體送請省立基隆醫院及臺灣
    檢驗科技股份有限公司檢驗結果，均未呈嗎啡陽性反應，有
    該醫院尿液檢驗單及該公司93年6月29日CH/2004/60413號濫
    用藥物尿液檢驗報告各1 紙在卷可稽（見172號偵查卷第30
    頁、第138頁），顯見證人乙○○於偵查時所述被告子○○
    提供摻有毒品之香菸給其吸食云云，不足採信。此外，復查
    無其他積極證據足以證明被告子○○有公訴人所指轉讓第一
    級毒品與乙○○施用之犯行，本應為無罪之諭知，惟公訴意
    旨認此部分與前揭論罪科刑之轉讓第一級毒品部分，有連續
    犯之裁判上一罪關係，爰不另為無罪之諭知。
三、被告戊○○部分：
  (一)有罪部分：
  1.訊據被告戊○○矢口否認有何轉讓第一級毒品之犯行，辯稱
    ：本案毒品來源之可能性甚多，除以會客菜方式夾帶外，亦
    可能係新收人犯時，監所人員檢查有所遺漏，致人犯將毒品
    夾帶入內，或不肖監所人員私自夾帶偷渡等，在不能排除有
    其他情況之情形下，即認係被告戊○○將毒品於會客菜中夾
    藏入內，實容有相當之懷疑；且送入監所內之會客菜均經基
    隆看守所之戒護人員檢查，欲夾帶毒品，顯非易事，況送會
    客菜與被告子○○者，非僅被告戊○○一人，尚有巫廷風、
    潘虹伶，則非僅有被告戊○○一人涉嫌；另證人巫廷風因司
    法關說，詐騙被告2人新台幣（下同）200萬元之案件，正在
    本院審理中，故巫廷風與被告2人有利害衝突，其證詞之可
    信性甚低云云。經查：
  (1)被告子○○於93年5月17日進入基隆看守所北舍三房後之1、
    2 天有自會客菜內取出裝有白色粉末之吸管5支乙節，業據
    證人即與被告子○○同舍房之乙○○於本院審理時證稱：其
    有聽子○○說他的毒品可以用會客菜帶進來，在子○○進入
    北舍三房後1、2天其有看到子○○從會客菜裡面取出5支吸
    管，子○○是用手抓肉，從肉裡面拿出吸管，其有看到吸管
    裡面裝白色粉末，好像是海洛因；其所看到的5支吸管類似
    本案查扣之吸管，但二頭都有黏在一起，約2公分等語明確
    （見本院95年3月28日、95年4月18日審判筆錄），且基隆看
    守所人員於93年6月1日在北舍三房進行搜房時，確實在舍房
    內扣得吸管1節及白色粉末2包，亦據證人即案發時基隆看守
    所戒護科科長辛○○於本院審理時證述在卷（見95年4月18
    日審判筆錄），並有上述物品扣案可證；又扣得之吸管1節
    及白色粉末2包，經送驗結果，前者有第一級毒品海洛因成
    分殘留，後者含第一級毒品海洛因成分，合計淨重0.61公克
    ，分別有法務部調查局93年8月16日調科壹字第09362394450
    號檢驗通知書及93年7月21日調科壹字第320002176號鑑定通
    知書附卷可參（見172號偵查卷第217頁、第154頁），顯見
    證人乙○○所證非虛，且足證其所證述目睹之白色粉末為第
    一級毒品海洛因無訛。
  (2)再查，93年5月18日及93年5月19日至基隆看守所接見被告子
    ○○者，僅被告戊○○（2日均有接見）與潘虹伶（93年5月
    18日）2人，而送入會客菜者，則僅被告戊○○1人而已，且
    自93年5月17日至93年5月31日間，亦僅有被告戊○○送入會
    客菜與子○○，有臺灣基隆看守所收容人送入物品檢查簿在
    卷可按（見172號偵查卷第292至301頁），可見證人乙○○
    於93年5月18日或93年5月19日所見子○○會客菜內夾藏之第
    一級毒品海洛因，乃被告戊○○所夾藏進入基隆看守所無訛
    ，被告戊○○辯稱送會客菜與被告子○○者，非僅其一人，
    尚有巫廷風、潘虹伶，其2人亦可能涉嫌云云，不足採信。
    復參以被告戊○○於93年6月1日基隆看守所查獲毒品後，旋
    即電告巫廷風表示其寄藏毒品遭查獲乙事，並表露害怕之情
    及告知巫廷風如何夾帶毒品進入看守所等情，業據證人巫廷
    風於偵查時證述：「（問：戊○○何時去找你告訴你毒品送
    進去的原委？）戊○○在6月1日打電話給我跟我說，她有寄
    菜夾藏毒品已被查獲，她很害怕，因為她先生下午在法院第
    四法庭有開庭，他不敢去，所以叫我幫她去看看、、、6月3
    日早上戊○○去監獄看子○○，她拿身分證進去時登記的人
    把她身分證留下來，叫她等一下，她就打電話給我，說她很
    害怕被人抓去，她以前去看守所接見，都沒有這種事情，叫
    我上去看看，我就騎機車上去，她去監獄門口等我，我就陪
    她進去，問監獄的人可不可接見，那個人查了一下，後來就
    讓她進去，我就在門口等她。她下來以後，我就用機車載她
    到事務，她到事務所後跟我講說，她嚇得膽汁都快流出來了
    ，她說要先請律師，我跟她說暫時不用請，我問她用什麼方
    法裝毒品進去，她就說用吸管一邊燒到黏起來，把毒品裝進
    去，再將另一邊燒起來，再把吸管放到雞骨和菜裡，已經好
    幾次了」等語明確（見同上偵查卷第250至251頁，按此部分
    係證人巫廷風證述被告戊○○案發後之反應、向其陳述本案
    事實經過之過程，除被告戊○○係以如何方式夾藏毒品進入
    基隆看守所，係屬傳聞證詞外，餘皆係證人巫廷風親眼見聞
    之事項，自有證據能力），倘被告戊○○未曾夾藏毒品進入
    基隆看守所，何以會有上述行徑？且其所轉述被告戊○○如
    何夾藏毒品之情節適與證人乙○○前揭證述相符，故綜合上
    述資料以觀，被告戊○○於93年5月18日或19日確有以會客
    菜方式夾藏第一級毒品海洛因進入基隆看守所轉讓與子○○
    甚明。
  (3)被告戊○○雖辯稱送入監所內之會客菜均經基隆看守所之戒
    護人員檢查，欲夾帶毒品，顯非易事云云，惟證人即基隆看
    守所負責初步檢驗會客菜工作之己○○於本院審理時證稱：
    因為子○○他的資料不是毒品犯，是偽造文書進入看守所，
    而且其在檢查會客菜時，是用筷子撥菜及用手摸肉，並沒有
    把肉拆開，也沒有檢查骨頭裡面，另外小卷的部分，也不可
    能每個小卷都撥開來看，所以未檢查出會客菜內有夾藏毒品
    等語（見本院95年3月28日審判筆錄），證人即負責複檢會
    客菜工作之庚○○於本院審理時亦證稱：通常複檢會客菜的
    程序是用筷子翻一翻，複核會客菜的項目登記是否正確，有
    幾次子○○會客菜進來的時間，已經接近11時40分收封時間
    ，其忙著處理人犯之事，來不及複檢會客菜等語（見同上審
    判筆錄），可見基隆看守所負責檢驗會客菜之人員並未全面
    仔細檢查每一樣會客菜，故以會客菜方式夾藏毒品流入基隆
    看守所，顯非難事，被告戊○○前揭所辯，不足採信。
  (4)被告戊○○雖又辯稱：證人巫廷風因司法關說，詐騙其與子
    ○○200萬元，因其要向巫廷風催討該款項，所以巫廷風才
    會誣指她，其證詞並不可採云云。然查，被告戊○○係於93
    年6月5日將欲關說之200萬元交與巫廷風，於7月份時始向巫
    廷風討回該筆款項，業據被告戊○○於偵查時供述明確（見
    172號偵查卷第156頁），而證人巫廷風早於93年6月7日前即
    已將被告戊○○係以會客菜方式夾藏毒品進入基隆看守所之
    事告知證人己○○，此由證人己○○於偵查時證稱：其於看
    守所發生毒品流入事件後，有找過巫廷風2、3次，巫廷風有
    對其稱毒品是子○○太太寄進來的，其報告內容是依據政風
    主任及巫廷風告知之內容記載，有關會客菜夾帶毒品之吸管
    節數及毒品是幾級毒品都是政風主任及巫廷風告知他的等語
    （見同上偵查卷第262至261頁）及證人己○○於93年6月7日
    提出之報告（見同上卷第24至25頁）即可得知。斯時（即93
    年6月7日前）被告戊○○尚未因遭巫廷風詐騙而對巫廷風催
    討款項，且更於93年6月5日將200 萬元之款項交與巫廷風，
    請巫廷風代為處理子○○之案件，顯見證人巫廷風告知基隆
    看守所人員己○○有關被告戊○○以會客菜方式夾帶毒品進
    入看守所之情時，證人巫廷風與被告戊○○間之關係良好，
    自無誣陷被告戊○○之動機可言，而證人巫廷風嗣於偵查時
    所述上開證言，只不過再將被告戊○○於案發後對其陳述之
    過程及內容對檢察官陳述而已，故被告戊○○以其與證人巫
    廷風間有200 萬元糾紛，即謂證人巫廷風證言不可採，自屬
    無據。
  (5)另同案被告子○○雖供稱其不知查獲毒品係何人的，證人乙○○可能係因與其曾在舍房內吵過架，且其於基隆看守所接
    受訪談時，曾供稱毒品是同舍房舍友明德所有的，才會因此
    挾怨報復云云。惟查同案被告子○○係被告戊○○之夫，其
    供詞難免迴護被告戊○○，且證人乙○○所證述其上述目睹
    之情，核與查獲事證相符，復與證人巫廷風轉述被告戊○○
    如何夾藏毒品之情節吻合，均如前述，同案被告子○○徒以
    上述空言臆測，即謂證人乙○○之證述不足採信云云，亦屬
    無據。
  (6)綜上所述，被告戊○○所辯各節均不足採，事證明確，其轉
    讓第一級毒品之犯行堪以認定。
  2.按毒品危害防制條例所稱之運輸，係指單純運輸並無他項目
    的者而言，若以販賣目的而從事於搬運之行為，仍成立意圖
    販賣而持有（或販賣）之罪（最高法院24年上字第1673號判
    例、24年7月總會決議事項38 參照）。又所謂「運輸」毒品
    ，係指轉運輸送毒品，亦即由一地轉運輸送另一地，係指單
    純運輸並無他項目的而言。故單純為轉讓之目的所為之搬運
    毒品行為，自僅成立轉讓罪，而不應以運輸毒品論罪（最高
    法院92年度臺上字第1288號、92年度臺上字第1184號意旨參
    照）。查被告戊○○係為轉讓第一級毒品海洛因供其夫即同
    案被告子○○施用，始以會客菜方式夾帶海洛因進入基隆看
    守所，並非單純運輸而無他項目的之情形，故核其所為，係
    犯毒品危害防制條例第8條第1項之轉讓第一級毒品罪，起訴
    書認被告戊○○係犯毒品危害防制條例第4條第1項之運輸毒
    品罪，自有未洽，惟此部分之起訴法條業據蒞庭檢察官當庭
    更正，已如前述，本院自無庸變更起訴法條。爰審酌被告戊○○本身有施用毒品之前科（見臺灣高等法院被告前案紀錄
    表），知悉毒品戕害人之身心甚鉅，竟不知利用其夫子○○
    在監羈押期間勸戒其夫戒除毒癮，反而以會客菜方式夾帶毒
    品入所供子○○吸用，除使子○○更深陷毒癮無法自拔外，
    亦間接造成與子○○同舍之獄友無法戒除毒癮，所生危害非
    輕，並審酌其轉讓毒品之數量非鉅、犯後否認犯行之態度等
    一切情狀，量處如主文第二項所示之刑，以示懲儆。
  3.扣案之第一級毒品海洛因2包（合計淨重0.61公克，不含包
    裝袋）、摻有海洛因毒品之香菸2支（合計菸重1.7公克，香
    菸本身與海洛因無法析離），為本案查獲之毒品，不論屬犯
    人與否，均應依刑事訴訟法第18條第1 項前段規定宣告沒收
    銷燬之。用以裝置上述海洛因之包裝袋貳只，並非被告戊○○轉讓毒品所用之物，且無證據證明為被告戊○○所有，爰
    不予宣告沒收。至扣得之2 片鋁箔紙，無從證明與被告戊○○轉讓第一級毒品有關；扣得其上殘留第一級毒品海洛因之
    吸管1 支，雖係被告戊○○轉讓第一級毒品海洛因所用之物
    ，惟業經處分銷燬，已如前述，自均不予宣告沒收。
  (二)不另為無罪之諭知部分：
  1.公訴意旨另以：被告戊○○另於93年5月27日、同年5月31日
    ，以吸管放入毒品再夾藏在小腸、小卷及雞肉等會客菜內之
    方式，送進基隆看守所內，轉讓第一級毒品與子○○施用；
    且於93年5月19日、93年5月27日及同年5月31日亦以前述相
    同方式轉讓第二級毒品與子○○施用。因認被告戊○○此部
    分涉有毒品危害防制條例第8條第1項之轉讓第一級毒品罪及
    同條例第8條第2項之轉讓第二級毒品嫌。
  2.按犯罪事實應依證據認定之，無證據不得推定其犯罪事實，
    刑事訴訟法第154條第2項定有明文。所謂認定犯罪事實之證
    據，係指足以認定被告確有犯罪行為之積極證據而言，苟未
    能發現相當證據，或證據不足為不利於被告事實之認定時，
    即應為有利於被告之認定，更不必有何有利之證據，亦不能
    以推測或擬制之方法，以為裁判基礎（最高法院29年上字第
    3105號、40年台上字第86號判例、56年度台上字第807號判
    決意旨參照）。再按犯罪事實應憑有證據能力之證據認定之
    ；證人以聞自他人（含被告）在審判外之陳述作為內容之陳
    述，乃屬傳聞證據，其既未親自聞見或經歷其陳述之本案事
    實，法院縱令於審判期日對其訊問，或由被告對其詰問，亦
    無從擔保其陳述內容之真實性，原則上不認具證據能力（參
    見最高法院93 年度臺上字第667號判決、92年度臺上字第
    6107號判決、88 年度臺上字第6688號判決、87年度臺上字
    第3473號、第4169 號判決、81年度臺上字第2792號判決意
    旨）。
  3.查公訴人認被告戊○○有此部分轉讓第一級毒品及轉讓第二
    級毒品罪嫌，無非係以證人巫廷風、丁○○之證述及扣案如
    事實欄所載之物品、照片、驗尿報告、基隆看守所北舍三房
    收容人會客名冊及收容人送入物品檢查簿節本為其論據。經
    查：
  (1)證人巫廷風於偵查時固證述：「（問：有無告訴看守所人員
    在看守所查獲毒品是如何來的？）有。我有告訴己○○、、
    、6月1日上午戊○○有打電話說她寄菜夾藏給子○○的事情
    爆發了，因為子○○是6月1日下午在法院第4法庭開偽造文
    書的庭，她不敢去所以叫我去法庭幫她看看，事後戊○○到
    我辦公室來，我問他說人在裡面關，戒都戒不掉你還寄毒品
    進去，她說是子○○要她寄進去的」、「（你有無問戊○○
    毒品如何進去的？）她說她用打火機燒小吸管的頭，燒到一
    邊黏起來，把一、二級毒品放進中間再把另一頭燒起來，再
    將吸管夾在雞骨頭的縫裡面，她說子○○說不會被查到」、
    「（問：有無問戊○○寄過幾次毒品？）她說好幾次。」（
    見172號偵查卷第220頁）；「（問：戊○○何時去找你告訴
    你毒品送進去的原委？）戊○○在6月1日打電話給我跟我說
    ，她有寄菜夾藏毒品已被查獲、、、我問她用什麼方法裝毒
    品進去，她就說用吸管一邊燒到黏起來，把毒品裝進去，再
    將另一邊燒起來，再把吸管放到雞骨和菜裡，已經好幾次了
    」等語（見同上卷第250至251頁），惟其就被告戊○○係以
    打火機燒黏吸管一端置入毒品，再夾在雞骨和菜裡，已經好
    幾次之事實，乃轉述被告戊○○於審判外之陳述，且被告戊○○亦否認其轉述之內容，而此部分有關本案事實之證述，
    復無其他證據足以擔保該陳述之真實性，自不得作為認定被
    告戊○○於93年5月27日、同年5月31日，尚有以吸管放入毒
    品海洛因再夾藏在小腸、小卷及雞肉等會客菜內之方式，送
    進基隆看守所內與子○○及於93年5月19日、93年5月27日及
    同年5月31日亦以前述相同方式轉讓第二級毒品與子○○施
    用等事實之證據。
  (2)又證人丁○○於偵查時證稱：「（問：調查報告內第二大點
    第四小點所寫的日期及毒品量是何人告訴你的？）在發生事
    情後，我曾問了乙○○，訪談中乙○○說他所知道的有2次
    ，日期及數量是我們根據乙○○所講推算出來，後來我們又
    訪談丙○○，他說是5月27日及31日各1次，數量他不清楚，
    後來我又問己○○，當時己○○是去了解以後，把日期及藏
    放地點都講的很清楚。我再把3份報告及日期歸納在調查報
    告中」等語（見172號偵查卷第272至273頁）；於本院審理
    時證述：「（問：查到毒品之後，如何去瞭解毒品是怎麼進
    入北舍三房？）93年6月1日是查到疑似海洛因及疑似安非他
    命各1小包，鋁箔紙2小片、香煙17支，查到毒品之後，我們
    會採尿，假如呈陽性反應，中央台主管當時是壬○○，由他
    做訊問，尿液初步也是由他在戒護區中央台作尿液初步的檢
    視，我得到的結果，子○○、丙○○、乙○○這些人都沒有
    承認，也說不知道毒品的來源，也不知道為何尿液會呈陽性
    反應，93年6月4日戒護科又到北舍三房去查，在蕭聰宏的電
    動玩具的盒子裡面查到疑似毒品2小包。93年6月2日子○○
    就由基隆看守所移到基隆監獄，我與辛○○在93年6月4日下
    午3點多到基隆監獄詢問子○○毒品是怎麼來的，子○○說
    是同房的乙○○在中央台撿到的，隔天6月5日上午10點多我
    與辛○○在戒護科對乙○○進行訪談，乙○○說那個毒品是
    子○○的，我問子○○是如何將毒品弄進來，乙○○說就他
    知道，子○○是用吸管夾藏進來，他說有2次，乙○○說，
    子○○在配住北舍三房的當天表示，他有辦法隔天將毒品弄
    進來，子○○是93年5月18日入北舍三房，所以我就推出是
    93年5月19日第1次夾藏毒品進來，乙○○說第2次是查獲的
    前一天所以我又得出93年5月31日也有夾帶毒品進來，我就
    問毒品是如何進來，進來的數量多少，乙○○說第1次是吸
    管5支，第2次是11支吸管，每支長約2公分；另外丙○○在
    93年6月1日檢驗出尿液呈陽性反應時，第1次問他，他說他
    可能是2手吸食，我第2次我問丙○○，他說是從雞肉裡面進
    來，我問他是如何夾藏他說沒有看到，我問他夾藏幾次他說
    5月27日、5月31日各1次；我在93年6月6日訪談己○○，會
    客菜的項目、數量是我訪談己○○之後才得知，綜合上面3
    位所講的，才會做出報告的結論」等語（見本院95年3月28
    日審判筆錄），顯見證人丁○○所知毒品如何流入基隆看守
    所之時間、地點、方式，均係轉述證人於審判外之陳述，且
    除所轉述93年5月19日以會客菜方式夾藏毒品之情，係經證
    人乙○○親眼目睹並到庭證述屬實外，其餘轉述之內容則係
    證人乙○○、丙○○、己○○聽聞他人審判外之詞所為之陳
    述，業據證人乙○○於本院審理時證稱：其於基隆看守所訪
    談時稱第2次是在毒品被搜獲前1天夾藏在肉中進了11支裝有
    海洛因及安非他命之吸管，是聽子○○說的，其並未看到等
    語（見95年3月28日審判筆錄）；證人丙○○於本院審理時
    證述：其於基隆看守所政風室人員訪談時稱毒品為子○○的
    ，且稱毒品是夾藏在雞肉進來的，是93年5月27日、5月31日
    各1次，均是聽來的等語（見本院94年12月15日審判筆錄）
    及證人己○○前揭證述明確（即前揭三(一)1.(4)證人己○○之
    證詞），故證人丁○○、乙○○、丙○○及己○○所為此部
    分非親眼見聞之傳聞證詞，自不得作為認定被告戊○○涉犯
    此部分犯行之證據。
  (3)再基隆看守所於93年6月1日對被告子○○所採集之尿液檢體
    ，經送驗結果，雖檢出安非他命、甲基安非他命及嗎啡陽性
    反應，有省立基隆醫院尿液檢驗單及臺灣檢驗科技股份有限
    公司93年6月29日濫用藥物尿液檢驗報告各1紙附卷可稽（見
    172號偵查卷第31頁、133頁），並在北舍三房內扣得第一級
    毒品海洛因2包、摻有海洛因之香菸2支、吸管1 節及第二級
    毒品安非他命2包（扣案之白色結晶2包，經檢驗結果，均含
    第二級毒品甲基安非他命，有法務部調查局93年8月10日調
    科壹字第09362 390040號檢驗通知書附於172號偵查卷第205
    頁可按），惟此僅足以證明被告子○○有施用第一級毒品海
    洛因及第二級毒品甲基安非他命及被告子○○可能曾持有上
    述物品之事實，並無從證明上述毒品係來自被告戊○○，故
    在缺乏其他更堅強事證佐證之情況下，實無從僅憑此部分證
    據即認定被告戊○○涉有上述時間轉讓第一級毒品海洛因及
    第二級毒品甲基安非他命之犯行。
  (4)綜上所述，公訴人所提出之前揭供述證據並無證據能力，且
    其餘非供述證據亦無從證明被告戊○○於93年5月27日、同
    年5月31日，有以吸管放入毒品海洛因再夾藏在小腸、小卷
    及雞肉等會客菜內之方式，送進基隆看守所內與子○○及於
    93年5月19日、93年5月27日及同年5月31日以前述相同方式
    轉讓第二級毒品與子○○施用之犯行，此外，復查無其他積
    極證據足以證明被告戊○○有公訴人所指此部分之犯行，依
    前揭說明，自難認被告戊○○此部分另構成毒品危害防制條
    例第8條第1項之轉讓第一級毒品罪及同條例第8條第2項之轉
    讓第二級毒品罪，就此被訴部分，本應為無罪之諭知，惟公
    訴人認此部分之犯罪事實與前揭論罪科刑之部分有連續犯、
    想像競合犯之裁判上一罪關係，就此部分自不另為無罪之諭
    知。
據上論斷，應依刑事訴訟法第299條第1項前段，毒品危害防制條
例第8條第1項、第18條第1項前段，刑法第11條、第47條，判決
如主文。
本案經檢察官甲○○到庭執行職務。
中    華    民    國    95    年    6    月     8     日
                  刑事第四庭審判長法  官  鄭景文
                                  法  官  許心
                                  法  官  王美婷
以上正本證明與原本無異。
對於本件判決如有不服，應於收受送達後10日內，向本院提出上
訴書狀，上訴於臺灣高等法院，並按他造當事人之人數附具繕本
。
中    華    民    國    95    年    6    月      9    日
                                  書記官  劉珍珍
附錄本案論罪科刑法條：
毒品危害防制條例第8條第1項。
轉讓第一級毒品者，處 1 年以上 7 年以下有期徒刑，得併科新
臺幣 1 百萬元以下罰金。


司法院資訊處製作；財團法人民間司法改革基金會備份。
